臺灣新北地方法院民事判決
111年度訴字第664號
原      告  詹前田
兼
訴訟代理人  詹駿榮
被      告  張銘展


上列當事人間請求損害賠償等事件，本院於民國111 年5 月25日
言詞辯論終結，判決如下：
     主  文
被告應給付原告詹前田新臺幣貳拾參萬元，及自民國一一一年四
月九日起至清償日止，按週年利率百分之五計算之利息。
被告應給付原告詹駿榮新臺幣壹拾柒萬元，及自民國一一一年四
月九日起至清償日止，按週年利率百分之五計算之利息。
原告其餘之訴駁回。
訴訟費用二分之一由被告負擔，餘由原告負擔。
本判決第一、二項得假執行。
    事實及理由
壹、程序部分：
　　本件被告經合法通知，未於言詞辯論期日到場，復核無民事
    訴訟法第386 條所列各款情形，爰依原告之聲請，由其一造
    辯論而為判決。
貳、實體部分：　　
一、原告起訴主張：兩造原為鄰居關係，被告因住家安寧問題與
    原告詹駿榮發生糾紛，心生不滿，竟基於放火燒燬住宅等以
    外之他人所有物及恐嚇危害安全之犯意，於民國109 年7 月
    13日凌晨3 時10分許，見原告詹前田所有、原告詹駿榮在使
    用之車牌號碼00-0000 號自用小貨車（下稱系爭小貨車）停
    放於新北市○○區○○路00巷00弄00號前，竟持打火機點燃系爭
    小貨車後側車斗上覆蓋之帆布，火勢進而燒燬系爭小貨車，
    損失估約新臺幣（下同）18萬元，並燒毀詹駿榮所有冷氣機
    4 台、砂輪機1 台、冷媒錶4 組、扣管氣1 個，價值總計12
    萬元；另被告以放火燒毀原告所有物品方式，遂行恐嚇安全
    之行為，使原告心生恐懼，侵害原告人格法益，且情節重大
    ，分別請求精神慰撫金20萬元，爰依民法第184 條第1 項、
    第196 條、第195 條第1 項規定，提起本件訴訟，聲明：㈠
    被告應給付原告詹前田38萬元，及自109 年7 月14日起至清
    償日止，按年利率5%計算之利息。㈡被告應給付原告詹駿榮3
    2萬元，及自109 年7 月14日起至清償日止，按年利率5%計
    算之利息等語。
二、被告未於言詞辯論期日到場，亦未提出任何書狀或聲明陳述
    。
三、本院得心證之理由：
  ㈠按因故意或過失，不法侵害他人之權利者，負損害賠償責任
    ；故意以背於善良風俗之方法，加損害於他人者亦同。民法
    第184條第1項定有明文。次按所謂侵害他人之自由，並不以
    剝奪他人之行動或限制其行動自由為限，即以強暴、脅迫之
    方法，影響他人之意思決定，或對其身心加以威脅，使生危
    害，亦包括在內（最高法院81年度台上字第2462號判決意旨
    可資參照）。經查，被告張銘展與原告詹駿榮及詹前田（以
    下合稱詹駿榮等2 人）原為鄰居關係，詎張銘展前因住家安
    寧問題與詹駿榮發生糾紛，心生不滿，竟基於放火燒燬住宅
    等以外之他人所有物及恐嚇危害安全之犯意，於民09 年7 
    月13日凌晨3 時10分許，在新北市○○區○○路00巷00弄00號前
    ，見詹前田所有之系爭小貨車停放該處，遂持打火機點燃前
    揭貨車後側車斗上所覆蓋之帆布，火勢進而燒燬系爭小貨車
    ，且燒燬詹駿榮所有冷氣機4 台、砂輪機1 台、冷媒錶4 組
    、扣管氣1 個，並此加害生命、身體、財產之舉動，使原告
    2人因見原停放住處附近之系爭小貨車遭燒燬，心生畏懼等
    情，經臺灣新北地方檢察署檢察官提起公訴，經本院109年
    度審訴字第225號刑事判決認定被告犯放火燒燬住宅等以外
    他人所有物罪、恐嚇危害安全罪，處有期徒刑1年，此有上
    開刑事判決在卷可參（本院卷第27頁至第31頁），並經本院
    調取刑事卷宗核閱屬實，堪認被告確有點火之行為，引發系
    爭火災，造成原告2人受有財產損害等情為真實，是被告所
    為確屬故意不法行為而侵害原告之財產權，原告依據侵權行
    為之規定，請求被告賠償其因系爭火災所生損害，洵屬有據
    。又被告以上開方式燒燬原停放在原告2人住處附近之系爭
    小貨車等物，足使原告2人產生生命、身體、財產將遭損害
    之聯想，而畏懼己身之生命、身體、財產安全，此為社會上
    一般觀念所得認知，自屬以加害生命、身體、財產之事恐嚇
    原告等2 人致生危害於安全之不法侵權行為，得依民法第18
    4 條第1 項前段規定，請求被告負侵權行為損害賠償責任甚
    明，並得依照民法第195條第1項前段規定請求被告賠償慰撫
    金。
  ㈡次按負損害賠償責任者，除法律另有規定或契約另有訂定外
    ，應回復他方損害發生前之原狀；第1項情形，債權人得請
    求支付回復原狀所必要之費用，以代回復原狀；不能回復原
    狀或回復顯有重大困難者，應以金錢賠償其損害，民法第21
    3條第1項、第3項、第215條分別定有明文。復按當事人已證
    明受有損害而不能證明其數額或證明顯有重大困難者，法院
    應審酌一切情況，依所得心證定其數額，民事訴訟法第222
    條第2項亦有明定。又關於損害賠償之數額，固應視其實際
    所受損害之程度以定其標準。惟倘在損害已經被證明，而損
    害額有不能證明或證明顯有重大困難之情形，為避免被害人
    因訴訟上舉證困難而使其實體法上損害賠償權利難以實現，
    法院應審酌一切情況，依所得心證定其數額，以兼顧當事人
    實體權利與程序利益之保護，此觀民事訴訟法第222條第2項
    之規定及其立法理由自明（最高法院101年度台上字第1452
    號判決意旨參照）。查原告詹前田主張其經燒燬之系爭小貨
    車之二手車估價為18萬元，原告詹駿榮主張其經燒燬冷氣機
    4 台、砂輪機1 台、冷媒錶4 組、扣管氣1 個，價值估計12
    萬元，衡以火災事故往往令現場物品付之一炬，實難強令被
    害人於災後提出完整之損害證明，且因實物已遭焚毀，難以
    原物鑑定其價值，倘要求受損者必須提出燬損物品之明確證
    明始得請求賠償，顯然過苛，堪認本件實有損害數額不能證
    明或證明顯有重大困難之情事，本院乃依民事訴訟法第222
    條第2項規定，審酌卷內事證，循經驗法則及論理法則，依
    職權酌定原告詹前田損害金額為18萬元、原告詹駿榮損害金
    額為12萬元。
　㈢末不法侵害他人之身體、健康、名譽、自由、信用、隱私、
    貞操或不法侵害其他人格法益而情節重大者，被害人雖非財
    產上之損害，亦得請求賠償相當之金額，民法第195條第1項
    前段定有明文。又原告請求精神慰撫金之損害金額，賠償慰
    藉金固為廣義賠償之性質，然究與賠償有形之損害不同，故
    賠償慰藉金非如賠償有形損害之有價額可以計算，因此究竟
    如何始認為相當，自得由法院斟酌各種情形定其數額（最高
    法院47年度台上字第1416號裁判意旨參照）。復按慰藉金之
    多寡，應斟酌雙方之身分、地位、資力與加害之程度及其他
    各種情形核定相當之數額；其金額是否相當，自應依實際加
    害情形與被害人所受之痛苦及雙方之身分、地位、經濟狀況
    等關係決定之（最高法院85年度台上字第460號判決意旨參
    照）。查本件被告前開恐嚇行為確有侵害原告免於恐懼之自
    由權之不法侵權行為，已如前述，則自被告所為情節以觀，
    原告精神上受有相當程度之痛苦，是原告2人本於民法第184
    條第1項前段、第195條第1項前段規定請求被告賠償相當金
    額之精神慰撫金，應屬有據。本院審酌被告前開恐嚇行為之
    態樣，以及兩造之身分、資力等一切情狀，有本院依職權調
    取之稅務電子閘門財產所得調件明細表（見限閱卷）可佐，
    認原告各請求被告賠償精神慰撫金於5萬元範圍內洵屬有據
    ，應予准許，逾此部分之請求即無理由。
  ㈣末按給付無確定期限者，債務人於債權人得請求給付時，經
    其催告而未為給付，自受催告時起，負遲延責任。其經債權
    人起訴而送達訴狀，或依督促程序送達支付命令，或為其他
    相類之行為者，與催告有同一之效力。遲延之債務，以支付
    金錢為標的者，債權人得請求依法定利率計算之遲延利息。
    但約定利率較高者，仍從其約定利率。應付利息之債務，其
    利率未經約定，亦無法律可據者，週年利率為5%。民法第22
    9條第2項、第233條第1項、第203條分別有明文規定。本件
    被告既負上開損害賠償責任而迄未履行，原告自僅得請求民
    事起訴狀繕本送達之翌日即111年4月9日（見本院卷第47頁
    ）起至清償日止，按年息5%之遲延利息，逾此部分之請求即
    無理由。
四、綜上所述，原告詹前田依侵權行為關係請求被告賠償23萬元
    、原告詹駿榮請求被告賠償17萬元，及自111年4月9日起至
    清償之日，按年息5%計算之利息，為有理由，應予准許。逾
    此金額則無理由，應予駁回。本判決所命給付未逾50萬元，
    應依職權宣告假執行。
五、本件事實已臻明確，兩造其餘之攻擊或防禦方法，及所援用
    之證據，經本院斟酌後，認為與判決基礎之事實並無影響，
    均不足以影響本裁判之結果，自無庸一一詳予論駁之必要，
    併此敘明。
六、訴訟費用負擔之依據：民事訴訟法第79條。　　
中　　華　　民　　國　　111 　年　　6 　　月　　30　　日
                  民事第六庭    法　官　宋家瑋
以上正本係照原本作成
如對本判決上訴，須於判決送達後20日內向本院提出上訴狀。如
委任律師提起上訴者，應一併繳納上訴審裁判費。
中　　華　　民　　國　　111 　年　　6 　　月　　30　　日
                                書記官　張韶安